【裁判字號】    98,上易,771
【裁判日期】    980602
【裁判案由】    詐欺
【裁判全文】
臺灣高等法院臺中分院刑事判決         98年度上易字第771號
上  訴  人
即  被  告  甲○○
選任辯護人  蘇慶良律師
上列上訴人因詐欺案件，不服臺灣臺中地方法院97年度易字第
4831號中華民國98年3月12日第一審判決（起訴案號：臺灣臺中
地方法院檢察署97年度偵字第24559號），提起上訴，本院判決
如下：
    主  文
上訴駁回。
      事實及理由
一、本案經本院審理結果，認第一審判決認事用法及量刑均無不
    當，應予維持，並引用第一審判決書記載之事實、證據及理
    由（如附件）。被告甲○○雖猶否認有詐欺犯行，辯稱：本
    件依刑事訴訟法第100條之2規定，案發當時員警丁○○對被
    告進行盤查訊問時，即應先告知被告相關權利，而被告當時
    與員警對話時，被告係在員警之威嚇與誘導而陳述，該對話
    錄音顯無證據能力，又被害人從未與蔡頭聯絡，本件蔡頭者
    非向被害人詐欺之人，而被告亦與蔡頭聯絡一次，被告僅係
    單純受託去查看債務人有無在場，與詐欺集團並無犯意上之
    聯絡，並非詐欺之共犯云云。惟查(一)被告共同詐欺未遂，為
    警查獲之情事，罪証甚明，業經原審法院認定明確，並已詳
    敘其理由。(二)又查關於查獲對話錄音譯文，係員警丁○○於
    本件案發當時被告形跡可疑，進行盤查時與被告對話內容之
    錄音，並非逮捕被告後所進行刑事訴訟法第100條之2犯罪嫌
    疑人之司法警察詢問程序，而被告當時與員警對話時，係在
    自由意識下所為之，且該對話被告於本院亦供明係其自己對
    員警所說，顯係被告主動陳述甚明，而被告當時與員警對話
    時，係在自由意識下所為之，並與盤查之員警有所爭執前來
    衛生局之目的，並經原審於98年1月15日勘驗筆錄無訛，原
    審審酌該對話錄音證據作成之客觀情況，並無違法不當及證
    明力明顯過低之瑕疵，認為以之作為證據，應屬適當，尚無
    不合，被告主張該項對話錄音無證據能力，並無可採。因此
    該對話錄音內容經法院勘驗而進行合法證據調查程序，自得
    為本件認定事實之證據。(三)按共同正犯之成立，祇須具有犯
    意之聯絡，行為之分擔，既不問犯罪動機起於何人，亦不必
    每一階段犯行，均經參與。且共同實施犯罪行為之人，在合
    同意思範圍以內，各自分擔犯罪行為之一部，相互利用他人
    之行為，以達其犯罪之目的者，即應對於全部所發生之結果
    ，共同負責（最高法院34年上字第862號、28年上字第3110
    號判例參照）。又意思之聯絡並不限於事前有所謀議，即僅
    於行為當時有共同犯意之聯絡者，亦屬之，且其表示之方法
    ，亦不以明示通謀為必要，即相互間有默示之合致，亦無不
    可。（最高法院73年臺上字第2364號判例意旨參照）查，本
    件被告與綽號「蔡頭」之人一同至台中縣衛生局門口前，查
    看遭其等所屬該詐騙集團成員詐取財物而欲行交付現金之被
    害人丙○○，堪以認定。而被告案發當時身上持有自己所使
    用之電話號碼為0000000000、0000000000號行動電話手機，
    竟關機不使用，反而是持「蔡頭」所交付電話號碼為000000
    0000號行動電話，於台中縣衛生局門口前確認害人丙○○之
    穿著後，以該電話與「蔡頭」連繫，而該行動電話手機之電
    話號碼更有紀錄於10月20日13時24分來電為「臺中公機」之
    通話紀錄（見警卷第23頁），此舉顯違常情。再者，被告對
    綽號「蔡頭」之人不知道年籍資料及其所從事的工作，既不
    熟識，豈有於97年10月21日凌晨3、4時許從所居住地點之台
    北縣新莊市，先由不詳友人載往林口，再轉搭阿囉哈國道客
    運班車，於9時許到達臺中，以如此深夜凌晨路途遙遠搭乘
    交通工具，遠道而來受「蔡頭」，只為前往臺中縣衛生局門
    口，查看一位穿藍色衣物之人，且從被告扣案的「蔡頭」所
    交付的前開行動電話手機照片上有通聯紀錄代號「台中公機
    」，可知該支電話就是詐騙集團詐騙所共同使用的工具，被
    告所辯不知道對當日被害人遭詐欺犯行，自無可採。又本件
    蔡頭者縱從未親自與被害人聯絡，而係該詐騙集團成員向被
    害人詐欺，惟揭諸上開最高法院判例要旨，被告與綽號「蔡
    頭」及其所屬之「詐騙集團」間就該詐欺取財犯行，亦具有
    共同犯意之聯絡及行為分擔至明。(四)本件事證明確，被告犯
    行堪以認定，原審並已詳敘被告上開所辯不足採信之理由，
    原審綜合卷內證據資料為被告有共同詐欺未遂事實之認定，
    核無不合。被告所辯，係諉卸之詞，不足採信，被告上訴意
    旨仍執前詞，否認犯罪，指摘原判決不當，為無理由，應予
    駁回。又本件事證明確如上所述，被告請求再傳訊被害人丙
    ○○及調查蔡頭之年籍，本院認均核無必要，併為敘明。
二、據上論斷，應依刑事訴訟法第三百七十三條、第三百六十八
    條，判決如主文。
本案經檢察官乙○○到庭執行職務。
中    華    民    國    98    年    6   月    2    日
            刑事第二庭    審判長法  官  李  璋  鵬
                                法  官  胡  忠  文
                                法  官  蕭  錦  鍾
以上正本證明與原本無異。
不得上訴。
                                書記官  吳  雅  菁
中    華    民    國    98    年    6     月    2     日


司法院資訊處製作；財團法人民間司法改革基金會備份。
